臺灣彰化地方法院刑事判決
110年度易字第362號
公  訴  人  臺灣彰化地方檢察署檢察官 
被      告  張芳萍


選任辯護人  陳世川律師
上列被告因詐欺案件，經檢察官提起公訴（109年度偵字第4581
、5218、11329號），本院依簡式審判程序判決如下：
    主  文
張芳萍犯如附表一所示之罪，各處如附表一主文欄所示之刑及沒
收。附表一編號一、四至六所示之有期徒刑部分，應執行有期徒
刑貳年，附表一編號二至三所示之有期徒刑部分，應執行有期徒
刑拾月，如易科罰金，以新臺幣壹仟元折算壹日。
    犯罪事實及理由
一、本件犯罪事實、證據及應適用之法條，除補充證據「被告於
    本院程序中之自白、匯款回條聯、調解程序筆錄、電話洽辦
    公務紀錄單」外，餘均引用檢察官起訴書、補充理由書之記
    載（如附件）。
二、爰審酌被告不思循正途賺取金錢，對告訴人等詐取財物，漠
    視他人財產權益，所為實不足取，衡以其犯後坦承犯行之犯
    後態度，及與部分之被害人達成和解，分期賠償其等所受之
    損害，有上開調解程序筆錄、匯款回條聯及電話洽辦公務紀
    錄單在卷可參，暨其智識程度為高職畢業、生活狀況、犯罪
    之手段、目的及被害人所受損害等一切情狀，分別量處如附
    表一主文欄所示之刑，並就附表一編號1、4至6定其應執行
    刑，就附表一編號2至3部分，定其應執行刑，且就此部分均
    諭知易科罰金之折算標準，以資儆懲。
三、辯護人以被告坦承犯行、與其中2位被害人達成和解等情，
    請求為緩刑之宣告，然本院審酌被告本案涉案情節，認不宜
    為緩刑之宣告，附此敘明。　　
四、本件被告就告訴人蘇美玲、張珮綺部分所詐得之款項，為其
    犯罪所得，本應宣告沒收，惟被告前已返還告訴人蘇美玲、
    張珮綺部分款項，且於本院審理過程中，再與告訴人蘇美玲
    、張珮綺達成調解，有本院110年度彰司刑移調字第208、20
    9號調解程序筆錄在卷可查，若被告未能履行，其等得持該
    調解筆錄作為民事強制執行名義，對被告聲請強制執行，已
    達沒收制度剝奪被告犯罪所得之立法目的，故認就被告之犯
    罪所得若再予以沒收，恐有過苛之虞，亦增加被告日後履行
    調解內容之難度，爰依刑法第38條之2第2項規定，不予宣告
    沒收。另就告訴人黃珮容、廖玉慈、陳丹妮、丁敏芳部分，
    所詐得之款項分別為230萬元、62萬元、130萬元、180萬元
    ，固屬其犯罪所得，惟其已分別賠償告訴人黃珮容、廖玉慈
    、陳丹妮36萬9,000元、6萬元、66萬元（如附表二所示），
    此有電話洽辦公務紀錄單、其等於警詢及偵訊中之證述、LI
    NE對話截圖及匯款回條聯附卷可稽，是告訴人黃珮容、廖玉
    慈、陳丹妮就上開範圍內之損害業已獲得賠償，與實際上發
    還犯罪所得無異，故於此範圍內，不予宣告沒收，而告訴人
    黃珮容、廖玉慈、陳丹妮、丁敏芳未受賠償之損害分別為1,
    931,000元、56萬元、64萬元、180萬元，雖未扣案，仍應依
    刑法第38條之1第1項前段宣告沒收，於全部或一部不能沒收
    或不宜執行沒收時，爰依同條第3項規定，追徵其價額。
五、依刑事訴訟法第273條之1第1項、第299條第1項前段、第310
    條之2、第450條第1項、第454條第2項，刑法第339條第1項
    、第41條第8項、第1項前段、第50條第1項但書第1款、第51
    條第5款、第38條之2第2項、第38條之1第1項前段、第3項，
    刑法施行法第1條之1第1項，判決如主文。
六、如不服本判決，得於判決送達之日起20日內，具狀向本院提
    出上訴（須附繕本）。
本案經檢察官鍾孟杰提起公訴，檢察官楊閔傑到庭執行職務。
中　　華　　民　　國　　111 　年　　9 　　月　　28　　日
                    刑事第四庭  法  官  林怡君  
以上正本證明與原本無異。
如不服本判決應於收受判決後20日內向本院提出上訴書狀，並應
敘述具體理由。其未敘述上訴理由者，應於上訴期間屆滿後20日
內向本院補提理由書(均須按他造當事人之人數附繕本)「切勿逕
送上級法院」。
告訴人或被害人如對本判決不服者，應具備理由請求檢察官上訴
，其上訴期間之計算係以檢察官收受判決正本之日期為準。
中　　華　　民　　國　　111 　年　　9 　　月　　28　　日
                                書記官  馬竹君
附錄論罪科刑法條：
中華民國刑法第339條
意圖為自己或第三人不法之所有，以詐術使人將本人或第三人之
物交付者，處5年以下有期徒刑、拘役或科或併科50萬元以下罰
金。
以前項方法得財產上不法之利益或使第三人得之者，亦同。
前二項之未遂犯罰之。

附表一
編號 犯   罪   事   實 主       文 1 如起訴書附表編號1所載。 張芳萍犯詐欺取財罪，處有期徒刑拾月。未扣案之犯罪所得新臺幣壹佰玖拾參萬壹仟元沒收，於全部或一部不能沒收或不宜執行沒收時，追徵其價額。 2 如起訴書附表編號2所載。 張芳萍犯詐欺取財罪，處有期徒刑陸月，如易科罰金，以新臺幣壹仟元折算壹日。 3 如起訴書附表編號3所載。 張芳萍犯詐欺取財罪，處有期徒刑陸月，如易科罰金，以新臺幣壹仟元折算壹日。 4 如起訴書附表編號4所載（交付款項時間第3、5、6、9至16欄所載時間分別更正為「14時30分、16時12分、16時16分、18時14分、20時37分、21時10分、9時48分、9時50分、10時58分、22時36分、18時10分」）。 張芳萍犯詐欺取財罪，處有期徒刑柒月。未扣案之犯罪所得新臺幣伍拾陸萬元沒收，於全部或一部不能沒收或不宜執行沒收時，追徵其價額。 5 如起訴書附表編號5所載（交付款項時間欄所載時間分別補充「16時26分、16時24分、11時32分、15時14分」）。 張芳萍犯詐欺取財罪，處有期徒刑捌月。未扣案之犯罪所得新臺幣陸拾肆萬元沒收，於全部或一部不能沒收或不宜執行沒收時，追徵其價額。 6 如起訴書附表編號6所載。 張芳萍犯詐欺取財罪，處有期徒刑拾月。未扣案之犯罪所得新臺幣壹佰捌拾萬元沒收，於全部或一部不能沒收或不宜執行沒收時，追徵其價額。 

附表二　　　
編號 被害人 還款日期 還款金額 1 黃珮容 108/10/15 8萬元 2 黃珮容 108/10/25 21萬4,000元 3 黃珮容 108/11/26 7萬5,000元 4 廖玉慈 108/12/02 6萬元 5 陳丹妮 108/09/27 6萬2,000元 6 陳丹妮 108/10/01 6萬元 7 陳丹妮 108/10/03 3萬5,000元 8 陳丹妮 108/10/05 12萬3,000元 9 陳丹妮 108/10/12 3萬元 10 陳丹妮 108/11/14 20萬元 11 陳丹妮 108/11/15 10萬元 12 陳丹妮 108/11/22 5萬元 

臺灣彰化地方檢察署檢察官起訴書
                                    109年度偵字第4581號
                                    109年度偵字第5218號
                                    109年度偵字第11329號
　　被　　　告　張芳萍　女　35歲（民國00年0月00日生）
　　　　　　　　　　　　住彰化縣○○鎮○○巷000○0號
　　　　　　　　　　　　國民身分證統一編號：Z000000000號
上列被告因詐欺案件，業經偵查終結，認應提起公訴，茲將犯罪
事實及證據並所犯法條分敘如下：
　　　　犯罪事實
一、張芳萍意圖為自己不法之所有，自民國108年9月至108年12
    月間，以向附表所示之方式，對附表所示之黃珮容等人施以
    詐術，致其等信以為真，陷於錯誤而先後於附表所示之時間
    ，以附表所示方法，交付附表所示金額予張芳萍。張芳萍得
    款後，並未將款項用於投資、支付醫療費等而供己花用，使
    黃珮容等人受有損害。嗣因張芳萍並未依約交付報酬或清償
    借款，始知受騙。
二、案經黃珮容、蘇美玲、張珮綺訴由彰化縣警察局彰化分局，
    丁敏芳告訴及廖玉慈、陳丹妮訴由彰化縣警察局鹿港分局報
    告偵辦。
　　　　證據並所犯法條
一、證據清單及待證事實：
編號 證據名稱 待證事實 1 被告張芳萍於警詢及偵查中之供述 被告有於附表所示時間，向附表所示告訴人取得附表所示之款項。 2 證人即告訴人黃珮容於警詢中之指述及偵查中之證述 被告自108年9月3日起，向告訴人黃珮容以附表編號1所示詐欺行為方式對告訴人黃珮容施以詐術，致告訴人黃珮容陷於錯誤，而於附表編號1所示時間、地點交付附表編號1所示之款項。 3 證人即告訴人蘇美玲於警詢中之指述及偵查中之證述 被告自108年9月3日起，向告訴人蘇美玲以附表編號2所示詐欺行為方式對告訴人蘇美玲施以詐術，致告訴人蘇美玲陷於錯誤，而於附表編號2所示時間、地點交付附表編號2所示之款項。 4 證人即告訴人張珮綺於警詢中之指述及偵查中之證述 被告於108年10月6日，向告訴人張珮綺以附表編號3所示詐欺行為方式對告訴人張珮綺施以詐術，致告訴人張珮綺陷於錯誤，而於附表編號3所示時間、地點交付附表編號3所示之款項。 5 證人即告訴人廖玉慈於警詢中之指述及偵查中之證述 被告於108年11月3日起，向告訴人廖玉慈以附表編號4所示詐欺行為方式對告訴人廖玉慈施以詐術，致告訴人廖玉慈陷於錯誤，而於附表編號4所示時間、地點交付附表編號4所示之款項。 6 證人即告訴人陳丹妮於警詢中之指述及偵查中之證述 被告於108年9月16日起，向告訴人陳丹妮以附表編號5所示詐欺行為方式對告訴人陳丹妮施以詐術，致告訴人陳丹妮陷於錯誤，而於附表編號5所示時 間、地點交付附表編號5所示之款項。 7 證人即告訴人丁敏芳於警詢中之指述及偵查中之證述 被告於108年10月9日起，向告訴人丁敏芳以附表編號6所示詐欺行為方式對告訴人丁敏芳施 以詐術，致告訴人丁敏芳陷於 錯誤，而於附表編號6所示時 間、地點交付附表編號6所示之款項。 8 證人莊慧玲於偵查中之證述 被告曾向證人莊慧玲及其他許多人招攬投資，然被告均會拖延給付款項。 9 證人即告訴人黃珮容、蘇美玲、張珮綺、廖玉慈、陳丹妮等人與被告間之 LINE對話記錄截圖 被告以附表編號1至5所示之方式，對附表編號1至5所示之人施以詐術，致其等信以為真，陷於錯誤而先後於附表編號1至5所示之時間，以附表編號1至5所示方法，交付附表編號1至5所示金額予被告，嗣被告並未 依約交付報酬或清償借款。 10 被告所有之中國信託商業銀行000000000000號、彰化銀行0000000000000000號、中華郵政 00000000000000號等金融帳戶之交易明細 被告收受告訴人廖玉慈、陳丹妮匯入如附表編號4、5所示之款項。 11 告訴人蘇美玲之中華郵政00000000000000號之帳戶交易明細 告訴人廖玉慈依照被告指示於 108年12月1日18時許，將新臺幣（下同）3萬元匯入告訴人蘇美玲左列帳戶。 12 告訴人黃珮容新光銀行帳號0000000000000號帳戶存摺封面及內頁 告訴人黃珮容提領如附表編號1所示之款項。 13 告訴人張珮綺和美郵局 00000000000000號帳戶存摺封面及內頁 告訴人張珮綺提領如附表編號3所示之款項。 14 被告簽發予告訴人丁敏芳之本票影本 被告確實向告訴人丁敏芳借款並取得附表編號6所示金額。 15 被告與告訴人丁敏芳之配偶宋岡駿之對話錄音光 碟、錄音譯文 被告坦承其以投資為名，向告訴人丁敏芳借款取得附表編號6所示金額，並坦言錢都是補來 補去。 
二、訊據被告張芳萍矢口否認有何詐欺犯行，辯稱：伊是要向告
    訴人借款投資，並非邀集其等投資，伊取得借款後遭伊弟弟
    之前妻王品涵騙走，伊有清償部分款項等云云。惟查：觀之
    告訴人間就歷次證述被告向其等邀集投資或借款之事由相似
    ，且告訴人與被告間先前並無糾紛或仇怨，甚且其中尚有被
    告之同學、被告先前任職之光美紙袋長期客戶等，是告訴人
    等人應無刻意誣陷被告之動機，其等之證言，應可採信。況
    縱如被告所辯係借款投資，然其於偵查中亦供承，其向被告
    等人借款之利息是其自己亂喊等語，亦可認被告對自己將來
    可能無力支付其所承諾之高額利息乙節，有所認識，然其卻
    利用告訴人對其之信賴，並誘之以高額利息，騙取告訴人交
    付如附表所示款項。其次，被告雖辯稱取得借款後遭伊弟弟
    之前妻王品涵騙走等云云，惟本署前曾函請被告提供王品涵
    之個人資料以便本署傳訊調查，然被告並未提供，且依告訴
    人陳丹妮提呈之補送證物狀（本署檢察官收受日為109年7月
    20日），可知被告早在告訴人陳丹妮具狀前9個月，即已向
    告訴人陳丹妮表示要對王品涵提出告訴，然被告於本署偵查
    中，仍供稱尚未對王品涵提出告訴，此有本署110年2月17日
    訊問筆錄在卷可稽，由此足見被告上開辯解，顯為幽靈抗辯
    而屬卸責之詞。再者，被告雖辯稱有清償部分款項等云云，
    惟被告事實上既未依承諾給付或清償款項，自已構成詐欺取
    財之犯行，縱使被告有清償部分款項，至多僅係其個人犯後
    態度之考量，此並無影響被告上開行為已涉犯詐欺取財罪嫌
    。綜合以上證據及說明，可認被告所辯，並不可採，其犯嫌
    堪以認定。
三、核被告上開所為，均係犯刑法第339條第1項之詐欺取財罪嫌
    。被告對附表編號內各該告訴人所為之數次詐欺取財行為，
    係於密切接近之時、地實施，且侵害同1人之財產法益，應
    係基於1個包括犯意，為接續犯。另被告分別向如附表所示
    不同告訴人所為數次詐欺取財犯行間，犯意各別、行為互異
    ，請分論併罰。被告之犯罪所得，倘於裁判前未能實際合法
    發還告訴人，請依刑法第38條之1第1項前段、第3項規定宣
    告沒收，並於全部或一部不能沒收或不宜執行沒收時，追徵其
    價額。
四、報告意旨雖認被告於附表編號4所示時地，對告訴人廖玉慈
    施以附表編號4所示詐術，致告訴人廖玉慈陷於錯誤，而於
　　108年12月1日18時許將3萬元匯入告訴人蘇美玲之中華郵政
　　00000000000000號帳戶，同時構成洗錢防制法第14條之罪嫌
    。惟按，是否構成洗錢行為，依洗錢防制法第2條第1、2款
    規定，應以其在金流方面能否「掩飾或隱匿特定犯罪所得之
    本質、來源、去向、所在、所有權、處分權或其他權益者」
    ，切斷資金與當初犯罪行為之關聯性而定。一般針對不特定
    多數人行騙之詐欺集團，所供被害人將款項匯入之帳戶，乃
    為該詐騙集團「取得」犯罪所得之手段，被害人發覺受騙後
    ，即能立即指證其所匯入之特定帳戶，此部分之金流透明易
    查，在形式上無法合法化其所得來源，是該帳戶顯不能達到
    掩飾或隱匿特定犯罪所得之本質、來源之作用，當非洗錢防
    制法第2條第2款所定之洗錢行為甚明。經查，被告固指示告
    訴人廖玉慈於108年12月1日18時許將3萬元匯入告訴人蘇美
    玲之上開帳戶，然此部分既能透過轉帳明細確認，自無掩飾
    或隱匿資金去向而製造金流斷點之情形，而與洗錢防制法第
    2條第1、2款之構成要件不符，自無從認定被告涉犯洗錢防
    制法第14條之罪嫌。惟此部分若成罪，因與上開起訴部分係
    屬同一基本社會事實，故不另為不起訴處分，附此敘明。
五、依刑事訴訟法第251條第1項提起公訴。
　　此　致
臺灣彰化地方法院
中　　華　　民　　國　 110　　年　　3 　　月　　24　　日
　　　　　　　　　　　　　　　檢　察　官　鍾  孟  杰
本件正本證明與原本無異
中　　華　　民　　國　 110　　年　　4 　　月　　9 　　日
                              書  記  官  陳  怡  如
附錄本案所犯法條全文
中華民國刑法第339條
（普通詐欺罪）
意圖為自己或第三人不法之所有，以詐術使人將本人或第三人之
物交付者，處 5 年以下有期徒刑、拘役或科或併科 50 萬元以
下罰金。
以前項方法得財產上不法之利益或使第三人得之者，亦同。
前二項之未遂犯罰之。
附表


編號       告訴人                詐術行為                                                  交付款項時間                            交付款項方式                                        交付款項地點                                        付款金額 (新臺幣元)                 1                                                             黃珮容                                                                                                                                       被告自108年9月3日起，以LINE訊息或語音向告訴人黃珮容佯稱：邀集告訴人黃珮容共同短期投資不動產且利潤很高、其母親要買房、其朋友父親罹患胰臟癌需要用錢、其生病、其父親過世等。                                                                                                                                                                                                                     108年9月3日12 時30分許                         均為現金交付                                                                                                                                                                                                                                                                                                                                         彰化縣○○市○○路000 號之新光銀行                                    150萬    108年9月16日12 時30分許                          彰化縣○○市○○路000 號之新光銀行                                    50萬    108年11月26日 15時10分許                                                                                                      彰化縣○○市○○路000 號之新光銀行                                                                                                                                          30萬 2                                     蘇美玲                                                                               被告自108年9月3日起，以LINE訊息或語音向告訴人蘇美玲佯稱：其可以協助告訴人蘇美玲投資房地產並有高額利潤、其友人需現金周轉軋票等事由。                                                                                                 108年9月3日15 時許                 均為現金交付                                                                                                                                                                                                 彰化縣○○市○○街000 ○ 0 號                         100萬    108年10月15日 12時許                                                                                彰化縣○○市○○街000 ○ 0 號                                                                                                              50萬 3                      張珮綺                                            被告自108年10月6日起，以LINE訊息或語音向告訴人張珮綺佯稱：邀集告訴人張珮綺共同投資不動產且利潤很高。                               108年10月7日10 時許                                                                     現金交付                                                                                                                彰化縣○○市○○街00 號                                                                                                   50萬 4                                                                                                                                                                                                                                                                      廖玉慈                                                                                                                                                                                                                                                                                                                                                                                                                                                                                                                                                                                                                            被告自108年11月3日起，以LINE訊息或語音陸續向告訴人廖玉慈佯稱：其為光美紙袋負責人張鳳玉之女兒，其要短期投資因而有資金需求。                                                                                                                                                                                                                                                                                                                                                                                                                                                                                                                                                                                                                                                                                                                                                                                                                                                                                                                                                                                                                                                                                                                                                                                                                                                                                                                                                                                                                                                                                                                                                                                          108年11月3日11 時57分許                         1.告訴人廖玉慈除於   108年11月29日16   時24分許交付之2   萬元以現金存款方   式，其餘均以網路   銀行轉帳方式匯   入。被告提供之金   帳戶，包括中國信  託商業銀行 &ZZZZ;000000000000號   (下稱中信帳戶)、  彰化銀行 &ZZZZ; 0000000000000000   號（下稱彰銀帳   戶）、中華郵政 &ZZZZ; 00000000000000號  （下稱郵局帳   戶）。 2.告訴人廖玉慈於   108年12月1日18時   許交付之3萬元係   轉帳入告訴人蘇美   玲之中華郵政 &ZZZZ; 00000000000000號   之帳戶。                                                                                                                                                                                                                                                                                                                                                                                                                                                                                                                                                                                                                                                                                                                                                                                                                                                                                                                                                                                                                                                                                    3 萬 (匯入被告左列中信帳戶)                        108年11月3日14 時31分許                        3 萬 (匯入被告左列郵局帳戶)                        108年11月21日 14時31分許                         3 萬 (匯入被告左列中信帳戶)                        108年11月29日 16時4分許                         5 萬 (匯入被告左列中信帳戶)                        108年11月29日 16時9分許                         3 萬 (匯入被告左列中信帳戶)                        108年11月29日 16時17分許                         3 萬 (匯入被告左列中信帳戶)                        108年11月29日 16時24分許                         2 萬 (現金存入被告左列中信帳戶)    108年11月29日 16時36分許                         5 萬 (匯入被告左列中信帳戶)                        108年11月29日 18時15分許                         3 萬 (匯入被告左列郵局帳戶)                        108年11月29日 20時35分許                         5 萬 (匯入被告左列郵局帳戶)                        108年11月29日 21時8分許                         2 萬 (匯入被告左列郵局帳戶)                        108年11月30日9時46分許                         5 萬 (匯入被告左列彰銀帳戶)                        108年11月30日9時48分許                         5 萬 (匯入被告左列彰銀帳戶)                        108年11月30日 10時59分許                         10 萬 (匯入被告左列中信帳戶)                        108年11月30日 22時37分許    2 萬 (原為借2 萬，原扣除2520元垃圾袋貨款，匯入1萬7480至被告左列中信帳戶，然被告並未交付貨物)                                                           108年12月1日18 時許                   3 萬 (轉帳入蘇美玲左列郵局之帳戶)    5                                                                                              陳丹妮                                                                                                                                                                                                                    被告自108年9月16日起，以LINE訊息或語音陸續向告訴人陳丹妮佯稱：其為光美紙袋負責人張鳳玉之女兒，其要短期投資不動產因而有資金需求。                                                                                                                                                                                                                                                                                                                                                                                                                                                                          108年9月16日                                                                                均以匯款方式交付                                                                                                                                                                                                                                                                                                                                                                                                                                                                                                                                 46 萬 (借50萬，扣除利息4萬，實給46萬，匯入被告左列中信帳戶)                      108年9月23日                                                                                  26 萬 (借28萬，扣除利息2萬，實給26萬，匯入被告左列中信帳戶)                      108年10月21日                                                                                 30 萬 (借34萬，扣除利息4萬，實給30萬，匯入被告左列中信帳戶)                      108年11月6日                                                                                  28 萬 (借31萬，扣除利息3萬，實給28萬，匯入被告左列中信帳戶)                   6                                              丁敏芳                                                                                                    被告自108年10月9日起，向告訴人丁敏芳佯稱：其投資有資金需求、其父親生病開刀等。                                                                                                                                                                                                              108年10月9日                            均為現金交付                                                                                                                                                                                                                                                    彰化縣鹿港鎮民族路上之合作金庫前                     70萬    108年10月15日                            彰化縣鹿港鎮民族路上之合作金庫前                     10萬    108年10月中之某日                      彰化縣○○鎮○○巷00 號之 2                           50萬    108年10月28日                            彰化縣鹿港鎮中山路上之元大銀行前                     50萬